【裁判字號】    89,交易,67
【裁判日期】    891212
【裁判案由】    過失傷害
【裁判全文】
臺灣宜蘭地方法院刑事判決                          八十九年度交易字第六七號
    公  訴  人  臺灣宜蘭地方法院檢察署檢察官
    被      告  乙○○
右列被告因過失傷害案件，經檢察官提起公訴（八十九年度偵字第四一三號、八十九
年度偵字第五五七號），本院判決如左：
    主  文
乙○○因過失傷害人，處有期徒刑月，如易科罰金，以佰元折算壹日。
    事  實
一、乙○○於民國八十八年八月二十五日晚間，酒後（未達不能安全駕駛動力交通工
    具之程度）駕駛車牌號碼ＩＵ─一七七三號自用小客車，沿宜蘭縣礁溪鄉○○○○路由宜蘭往礁溪方向行駛，於同日二十三時三十分許，行經宜蘭縣礁溪鄉○○○路一之九號（即臺九線公路七十四公里又三百公尺）前時，本應注意汽車在雙
    向二車道行駛時，均應在遵行車道內行駛，且當時雖係夜間，天候狀況為陰，然
    有照明設備，路面無缺陷、障礙物，視距良好等情形，依其智識及能力均無不能
    注意之情事，竟疏未注意，駕車跨越分向限制線而侵入來車車道，致與對向車道
    內，由己○○所駕駛，搭載庚○○之車牌號碼ＡＫ─五九九八號自用小客車發生
    對撞，造成己○○受有腹部鈍傷及腹內出血、肝臟挫傷併血腫及腹膜血腫等傷害
    ，庚○○則受有左髖關節脫臼併髖臼骨折及臉部裂傷併擦傷等傷害。乙○○於肇
    事後，旋即電請救護車前往馳援，且委請附近路人報警處理，並在有偵查犯罪職
    權之機關尚不知何人為肇事者前，向到場處理事故之宜蘭縣警察局礁溪分局員警
    坦承肇事，自首並接受追訴、裁判。
二、案經乙○○向警自首及己○○、庚○○訴由臺灣宜蘭地方法院檢察署檢察官偵查
    起訴。
    理  由
一、訊據被告乙○○固坦承於右揭時地，駕駛上開自用小客車與告訴人己○○發生對
    撞，導致告訴人己○○、庚○○受有如事實欄所載之傷害等情，並有道路交通事
    故調查報告表、肇事車輛照片四幀及財團法人羅許基金會羅東博愛醫院及財團法
    人蘭陽仁愛醫院出具之診斷證明書各一紙附卷可佐。惟被告於本院審理中，則以
    ：本件事故乃導因於告訴人庚○○駕車超越分向線進入其車道內，其見狀急踩煞
    車後，車身嚴重打滑，並遭後方車輛追撞始衝入來車車道，與告訴人庚○○駕駛
    之上開自用小客車發生對撞等語置辯。又告訴人庚○○當時車速約一百十公里，
    嚴重超速，其過失程度較其為重等語置辯。然查：
  (一)本件肇事經過，業據告訴人己○○、庚○○自警訊至偵審中指訴綦詳。再觀之卷
    附道路交通事故調查報告表及現場照片四幀所示，被告駕駛之自用小客車之終止
    位置，車頭已跨越分向線，撞擊後之碎片及落土亦多分佈在告訴人行駛之車道內
    ，且兩車左前方車頭部位均嚴重毀損變形可知，本件車禍應屬被告駕車跨越分向
    限制線，致與告訴人駕駛之上開車輛發生對撞無誤。又被告所辯告訴人駕車嚴重
    超速，已逾時速一百十公里等情，雖有證人丁○○、戊○○、丙○○到庭結證稱
    ：其等親見告訴人所駕車輛時速表卡在一百十公里處等語綦詳（見本院八十九年
    十一月二十八日審理筆錄），然由卷附道路交通事故調查報告表顯示兩車停止之
    位置間，僅距三公尺餘之狀態，及被告自承當時車速僅五、六十公里等語研判，
    告訴人與被告之車速應大致相仿，蓋倘告訴人車速已逾一百十公里，依經驗法則
    及論理法則，其前進之動力因顯然超越被告所駕自用小客車之前行力量，應將被
    告駕駛之上開車輛撞回其車道內，兩車間應不只僅有三公尺餘之距離。職是之故
    ，前開證人等所言告訴人車輛於靜止後，時速表卡在一百十公里之事實，應係嚴
    重撞擊導致告訴人駕駛之自用小客車車速表損毀，以致指針卡在一百十公里處之
    巧合狀況，尚難因此即行認定其係告訴人之實際車速。被告執此指辯告訴人有跨
    越分向線行駛且嚴重超速之過失行為，尚屬無據，委無可採。
  (三)被告復辯稱，車牌號碼ＡＫ─五九九八號自用小客車，係告訴人庚○○所駕駛，
    而非告訴人己○○駕駛等語，雖核與證人甲○○到庭結證述：其幫忙現場人員將
    告訴人車內駕駛座之傷患扶出時，聽聞他人表示，該名當時在駕駛座上之傷患有
    骨折情況等語（見本院八十九年十一月二十八日審理筆錄），大致相符，惟細查
    告訴人己○○、庚○○受傷部位，告訴人己○○所受之腹部鈍傷及腹內出血、肝
    臟破裂併血腫及腹膜血腫等傷害，衡情顯屬車禍時撞及方向盤所致，而告訴人庚○○所受之左髖關節脫臼併髖臼骨折之傷害，則應為事故時，撞擊車內儀表板下
    方連接排檔處之駕駛座及副駕駛座間之分格區域所致。況兩車嚴重撞擊後，車內
    人員本有脫離其原先座位之可能，或副駕駛座車門難以開啟，而自駕駛座處離開
    等情，要難僅由告訴人庚○○於車禍後係自駕駛座離開車輛，即認其係駕車人員
    。又證人甲○○到達現場時，被告及告訴人己○○均已離開車輛，顯見其並非第
    一位到達現場並親見告訴人庚○○有駕駛車輛動作者，尚難僅以其見聞當時駕駛
    座上之人有骨折情事，遽行推認告訴人車牌號碼ＡＫ─五九九八號自用小客車，
    係告訴人庚○○駕駛之事實。再者，本件事故所探究者，係被告乙○○之過失責
    任有無，及程度之高低，實與車牌號碼ＡＫ─五九九八號自用小客車係何人駕駛
    間，無必然之關係存在。而告訴人庚○○業於八十七年一月十三日即取得普通小
    型車駕駛執照，有駕駛執照影本一份附卷可參，且經本院當庭勘驗屬實，是苟本
    件確係告訴人庚○○所駕駛，衡情亦無隱匿其駕車實情，而將責任推由告訴人己○○之理。從而，被告此部分之辯解，除與事理不符外，尚與本案所應探究之事
    實無涉，其辯詞洵難採信。從而，綜合上述各項車禍後兩車呈現之靜止狀況，碎
    片、落土等跡證分佈之情形，及撞擊點之研判，參以被告到庭自承其確有過失等
    語，本件事故確係起自被告駕車不慎，過失導致告訴人等二人受有事實欄所載傷
    害等情甚明。
  (四)按汽車在雙向二車道行駛時，應在遵行車道內行駛。道路交通安全規則第九十七
    條第一款定有明文，被告駕駛車輛自應注意上揭交通安全規定，又依當時雖為夜
    間，天候陰，惟有照明，能見度良好，路面乾燥且無障礙物，依被告之智識、能
    力，並無不能注意之情事，竟疏未注意，以致肇事，顯為本件肇事原因。告訴人
    己○○、庚○○所受之傷害結果確係本件交通事故所生，已如前述，且與被告之
    過失行為間具相當因果關係，經送請臺灣省基宜區車輛行車事故鑑定委員會及臺
    灣省車輛行車事故覆議委員會鑑定及覆議結果，均同此認定，有該委員會八十八
    年十一月三日基宜鑑字第八八五三一號及八十九年三月二十四日府覆議字第八八
    二０五六號鑑定及覆議意見書各一紙在卷可稽，本件事證已臻明確，被告自警訊
    至偵審中，前後所言反覆不一之事發經過及辯詞，或與事理有違，或僅係空言指
    稱，而無證據可資佐憑，或與本案審究之刑事責任無涉，故均難採為對其有利之
    證據，均無可採憑，其犯行洵堪認定。
二、核被告所為係犯刑法第二百八十四條第一項前段之過失傷害罪。其過失行為，同
    時侵害告訴人己○○、庚○○之身體法益，係以一行為觸犯數罪名，為想像競合
    犯，應從一重之過失傷害罪處斷。又被告於肇事後，雖非其親自報警，惟於警員
    至現場處理尚未知何人肇事前，即當場自承為肇事者，自首並接受追訴、裁判，
    此據被告供述在卷，復有道路交通事故調查報告表報案人欄內，載明被告報案等
    紀錄在卷可參，堪認本件事故確為被告自首，應依刑法第六十二條前段減輕其刑
    。審酌被告之過失程度，被害人二人之傷勢及目前恢復情況，與迄今尚未與被害
    人二人達成和解，賠償被害人等之損失，未見悔意。惟念其到庭態度尚屬良好等
    一切情狀，爰酌情量處如主文所示之刑，並諭知易科罰金之折算標準，以示懲儆
    。至被告另以：其因本件事故亦同受損害及傷害置辯一節，則屬另一民、刑事問
    題，應分別循民、刑事途徑以資救濟，非本案所得併與審究，附此敘明。
據上論斷，應依刑事訴訟法第二百九十九條第一項前段，刑法第二百八十四條第一項
前段、第五十五條、第六十二條前段、第四十一條，罰金罰鍰提高標準條例第一條前
段、第二項，判決如主文。
本案經檢察官林吉泉到庭執行職務
中    華    民    國      八十九      年      十二    月      十二      日
                                   臺灣宜蘭地方法院交通法庭
                                           法  官  陳  嘉  年
右正本證明與原本無異。
如不服本判決，應於判決送達後十日內，向本院提出上訴狀。（應附繕本）
                                           書記官  詹  玉  惠
中    華    民    國      八十九      年      十二    月      十六      日
附錄本案論罪科刑法條全文
刑法第二百八十四條第一項前段
因過失傷害人者，處六月以下有期徒刑、拘役或五百元以下罰金。


司法院資訊處製作；財團法人民間司法改革基金會備份。
